【裁判字號】    99,易,2090
【裁判日期】    990831
【裁判案由】    妨害公務等
【裁判全文】
臺灣板橋地方法院刑事判決              99年度易字第2090號
公  訴  人  臺灣板橋地方法院檢察署檢察官
被      告  甲○○
上列被告因妨害公務等案件，經檢察官提起公訴（99年度偵緝字
第1616號），因被告於準備程序進行中就被訴事實均為有罪之陳
述，經本院裁定進行簡式審判程序，並判決如下：
    主  文
甲○○對於公務員依法執行職務時，施強暴，處有期徒刑參月，
如易科罰金，以新臺幣壹仟元折算壹日；又持有第一級毒品，處
有期徒刑肆月，如易科罰金，以新臺幣壹仟元折算壹日。扣案之
海洛因壹包（驗餘淨重零點捌玖公克）沒收並銷燬，扣案之上開
海洛因外包裝袋壹個沒收。應執行有期徒刑陸月，如易科罰金，
以新臺幣壹仟元折算壹日。扣案之海洛因壹包（驗餘淨重零點捌
玖公克）沒收並銷燬，扣案之上開海洛因外包裝袋壹個沒收。
    事  實
一、甲○○明知海洛因為毒品危害防制條例所列之第一級毒品，
    不得任意持有，竟基於持有第一級毒品海洛因之犯意，於民
    國98年12月9 日17時15分許，持有海洛因1 小包（驗餘淨重
    0.89公克），並放置於其所駕駛之車牌號碼9880-FK 自小客
    車內，嗣因民眾認甲○○疑似於車內施用毒品遂報警處理，
    經臺北縣政府警察局新莊分局中平派出所警員乙○○、丙○○據報前往，因見甲○○坐於車內神智狀態不清，且目視該
    車排檔處置放上開海洛因及吸食器，遂要求甲○○下車接受
    盤查，甲○○因畏懼遭查獲施用毒品之犯行，不予理會並加
    速離去，警員乙○○、丙○○旋分別騎乘警車追捕在後，於
    同日17時30分許，甲○○駕車行至臺北縣新莊市○○路○ 段
    63巷口時，因誤入單行道迴轉之際，警員乙○○騎乘警車暫
    停於甲○○駕駛之上開汽車前，欲阻止其繼續前行，詎甲○○為脫免逮捕，竟基於妨害公務之犯意，強行朝乙○○騎乘
    之警車衝撞企圖逃逸，旋即駕車行至中美市場前棄車逃逸。
    嗣為警當場於車內扣得上開海洛因1 小包，始查悉上情。
二、案經臺北縣政府警察局新莊分局移送臺灣板橋地方法院檢察
    署檢察官偵查起訴。
    理  由
一、上揭事實，業據被告甲○○於本院審理中坦承不諱，經核與
    證人乙○○、丙○○於偵查中、證人李郁嬌、陳李秀貞於警
    詢中之證述相符，且有臺北縣政府警察局新莊分局中平派出
    所扣押筆錄、中平派出所代保管車輛領回領據、現場地圖各
    1 份及查獲照片10幀在卷可參，且有海洛因1 小包（驗餘淨
    重0.89公克）扣案可佐，被告上揭自白與事實相符，堪信為
    真實。本案事證明確，被告犯行堪以認定，應予依法論科。
二、查臺北縣政府警察局新莊分局中平派出所警員乙○○因執行
    其追捕涉犯持有毒品犯行之被告之職務，而停放其所騎乘之
    警車於上揭地點以攔阻被告，其為正在依法執行職務之公務
    員無訛，被告駕車衝撞警員乙○○騎乘之警車行為顯係對依
    法執行職務之公務員為強暴行為。故核被告所為，係犯毒品
    危害防制條例第11條第1 項之持有第一級毒品罪及刑法第13
    5 條第1 項之妨害公務罪。被告施用第二級毒品安非他命前
    持有安非他命之低度行為，應為施用安非他命之高度行為所
    吸收，不另論罪。被告駕車衝撞警員乙○○騎乘之警車行為
    應成立刑法第135 條第1 項之妨害公務罪，詳述如前，故起
    訴書認被告此部分行為係涉犯刑法第135 條第2 項之妨害公
    務員依法執行一定之職務罪，容有錯誤，惟其基本社會事實
    同一，本院爰變更起訴法條。爰審酌被告有施用毒品之前科
    紀錄，有臺灣高等法院被告前案紀錄表1 份在卷可參，被告
    為逃避追捕，竟衝撞警車，公然挑戰公權力，無視國家法治
    ，對公務員造成相當危害，又其持有第一級毒品，亦造成社
    會安全之危害，惟其持有數量不高，兼衡其犯罪動機、手段
    、高中畢業之智識程度、家庭狀況，及其犯罪後均坦承犯行
    之態度等一切情狀，分別量處如主文所示之刑，並均諭知易
    科罰金之折算標準，且定其應執行之刑及諭知易科罰金之折
    算標準。扣案之白色粉末1 包（驗餘淨重0.89公克），檢出
    海洛因成分，有法務部調查局濫用藥物實驗99年3 月26日調
    科壹字第09923007000 號鑑定書1 份附卷可參，其為毒品危
    害防制條例所定之第一級毒品，應依毒品危害防制條例第18
    條第1 項前段，不問屬於犯人與否，均沒收銷燬之，扣案之
    上揭海洛因外包裝袋1 個，並非不可與毒品分離，係用於包
    裹毒品，防止其裸露、潮濕，便於攜帶施用，認係被告所有
    ，且分供其持有毒品所用之物，應依刑法第38條第1 項第2
    款規定宣告沒收。至扣案之玻璃球1 個、吸食器1 組、駕駛
    執照1 張，固均為被告所有，然客觀上難認與被告涉犯本案
    具關連性，爰均不予宣告沒收，併此敘明。
據上論斷，應依刑事訴訟法第273 條之1 第1 項、第299 條第1
項前段、第300 條、毒品危害防制條例第11條第1 項、第18條第
1 項前段，刑法第11條、第135 條第1 項、第41條第1 項前段、
第38條第1 項第2 款、第51條第5款，判決如主文。
本案經檢察官林俊峰到庭執行職務。
中    華    民    國    99    年    8     月    31    日
                  刑事第二十一庭法  官  俞秀美
上列正本證明與原本無異。
如不服本判決，應於判決送達後10日內敘明上訴理由，向本院提
出上訴狀 (應附繕本) ，上訴於臺灣高等法院。其未敘述上訴理
由者，應於上訴期間屆滿後20日內向本院補提理由書「切勿逕送
上級法院」。
                                書記官  謝怡貞
中    華    民    國    99    年    8     月    31    日
附錄本案論罪科刑之法條
中華民國刑法第135條
對於公務員依法執行職務時，施強暴脅迫者，處 3 年以下有期
徒刑、拘役或 3 百元以下罰金。
意圖使公務員執行一定之職務或妨害其依法執行一定之職務或使
公務員辭職，而施強暴脅迫者，亦同。
犯前二項之罪，因而致公務員於死者，處無期徒刑或 7 年以上
有期徒刑；致重傷者，處 3 年以上、 10 年以下有期徒刑。
毒品危害防制條例第11條
持有第一級毒品者，處 3 年以下有期徒刑、拘役或新臺幣 5 萬
元以下罰金。
持有第二級毒品者，處 2 年以下有期徒刑、拘役或新臺幣 3 萬
元以下罰金。
持有第一級毒品純質淨重十公克以上者，處 1 年以上 7 年以下
有期徒刑，得併科新臺幣 1 百萬元以下罰金。
持有第二級毒品純質淨重二十公克以上者，處 6 月以上 5 年以
下有期徒刑，得併科新臺幣 70 萬元以下罰金。
持有第三級毒品純質淨重二十公克以上者，處 3 年以下有期徒
刑，得併科新臺幣 30 萬元以下罰金。
持有第四級毒品純質淨重二十公克以上者，處 1 年以下有期徒
刑，得併科新臺幣 10 萬元以下罰金。
持有專供製造或施用第一級、第二級毒品之器具者，處 1 年以
下有期徒刑、拘役或新臺幣 1 萬元以下罰金。

司法院資訊處製作；財團法人民間司法改革基金會備份。
